【裁判字號】    99,易,1999
【裁判日期】    991021
【裁判案由】    毒品危害防制條例
【裁判全文】
臺灣高雄地方法院刑事判決              99年度易字第1999號
公  訴  人  臺灣高雄地方法院檢察署檢察官
被      告  楊富川
上列被告因毒品危害防制條例案件，經檢察官提起公訴（99年度
偵字第4935號），本院判決如下：
    主  文
楊富川犯持有第二級毒品罪，累犯，處有期徒刑參月，如易科罰
金，以新臺幣壹仟元折算壹日；扣案之第二級毒品甲基安非他命
壹包（驗前淨重零點壹伍伍公克，驗後淨重零點壹伍公克）暨包
裝袋壹只，沒收銷燬之。
    事  實
一、楊富川前因搶奪案件，經本院判處有期徒刑10月確定，經減
    刑後，於民國96年9 月28日縮短刑期執行完畢。詎仍不知悔
    改，明知甲基安非他命係毒品危害防制條例第2 條第2 項第
    2 款所定之第二級毒品，未經許可不得持有，竟基於持有第
    二級毒品之犯意，以不詳方式取得而持有甲基安非他命1 包
    。嗣於99年1 月4 日15時40分許，在高雄市小港區中船二村
    5 號旁巷子內，巡邏員警陳炳男見楊富川乘坐在車牌號碼ZE
    N-370 號機車上（已架起），與乘坐在另部不詳車號機車（
    未架起、未熄火）之姓名年籍不詳之男子（起訴書誤載為共
    乘車牌號碼ZEN-370 號機車），兩人交頭接耳，行跡可疑，
    遂上前盤查，該姓名年籍不詳之男子隨即騎乘機車趁隙逃逸
    ，楊富川見狀遂將右手持有之第二級毒品甲基安非他命1 包
    丟棄在地，並用腳踩住，欲將該毒品挪至水溝內，為警發現
    而當場查獲，並扣得第二級毒品甲基安非他命1 包（驗前淨
    重0.155 公克、驗後淨重0.15公克）。
二、案經高雄市政府警察局小港分局移送臺灣高雄地方法院檢察
    署檢察官偵查起訴。
    理  由
一、按被告以外之人於審判外之言詞或書面陳述，除法律有規定
    者外，不得作為證據。又被告以外之人於偵查中向檢察官所
    為之陳述，除顯有不可信之情況者外，得為證據。又被告以
    外之人於審判外之陳述，經當事人於審判程序同意作為證據
    ，法院審酌該言詞陳述或書面陳述作成時之情況，認為適當
    者，亦得為證據。當事人、代理人或辯護人於法院調查證據
    時，知有第159 條第1 項不得為證據之情形，而未於言詞辯
    論終結前聲明異議者，視為有前項之同意，刑事訴訟法第15
    9 條第1 項、第159 條之1 第2 項及第159 條之5 分別定有
    明文。查本判決以下所引用之證據資料，其中傳聞證據部分
    ，被告楊富川及公訴人於本院審理程序中均未否認證據能力
    ，亦未於言詞辯論終結前聲明異議，本院審酌上開證據作成
    時之情況，並無違法取證或其他瑕疵，且與本案待證事項具
    關聯性，認為以之作為證據為適當，自得作為證據。
二、被告楊富川矢口否認前揭犯行，辯稱：「簡易銘」請我幫他
    應徵工作，而在該處等「簡易銘」拿證件給我，後來看見「
    簡易銘」被警察追捕，他就騎到我旁邊，放慢速度，沒有停
    下來，交給我這包甲基安非他命，我當時以為是證件，就接
    過來，因發現是毒品，情急下將之丟在地上，用腳踩住，而
    「簡易銘」隨即騎乘機車離去，故該包毒品是「簡易銘」所
    有，不是我的云云。惟查：
  (一)證人即查獲員警陳炳男於本院審理時結證稱：當時我係執行
    便衣查緝毒品勤務，兩人一起執勤，後來分開在轄區內巡邏
    。我在中船二村附近的社區內巡守，從另外一條巷子騎出來
    ，發現被告面對著我坐在一臺架起來的機車上，另外有一名
    男子背對著我坐在一臺未架起、未熄火的機車上，二人在巷
    子內緊鄰併排、交頭接耳，我覺得可疑，便趨前盤查，並稱
    「我是警察，請你們下來」，另外一名男子稍微轉頭看一下
    ，就騎機車跑掉了，此時我看到被告的右手朝地上丟棄東西
    ，並用腳踩住，且馬上發動機車欲離開，我即制止被告，當
    時被告踩著那包甲基安非他命，想將該包毒品踢進水溝蓋的
    縫隙中，我命被告將腳移開，當場查獲該包甲基安非他命。
    又另一名男子並不是我在勤務中發現之可疑人士，亦無所謂
    跟蹤或追逐該名男子，我發現時，被告即與該名男子在該處
    ，且該名男子於離開前，並未交東西給被告（見本院卷第21
    至26頁）等語。是依證人陳炳男前開證詞，其係於巡邏時行
    經查獲地，適見被告與「簡易銘」2 人在該處，認為行跡可
    疑，向前盤查，並無所謂追捕「簡易銘」之行為，且「簡易
    銘」一聽聞警察，隨即騎乘未架起、未熄火的機車逃離，並
    未交付任何物品給被告。據上，足見被告丟棄在地、以腳踩
    住之該包毒品，原即為被告持有，並非「簡易銘」因遭警追
    捕而轉交被告甚明。從而，被告所辯上情，與事實不符，應
    屬事後卸責之詞，不足採信。
  (二)查，該包毒品並非「簡易銘」遭警追捕，始轉交被告，而係
    於警員陳炳男到達現場時，即由被告持有，已如前述；且有
    高雄市政府警察局小港分局扣押筆錄及扣押物品目錄表1 份
    、警員陳炳男職務報告書1 紙（見警卷第7 至12頁）、現場
    照片2 紙（見警卷第17頁）附卷可稽。又本件扣案之白色晶
    體送鑑結果，含有二級毒品甲基安非他命成分，有高雄醫學
    大學附設中和紀念醫院檢驗報告1 紙（見偵卷第30頁）在卷
    可按。綜據上述事證以觀，被告持有第二級毒品犯行，事證
    明確，堪以認定，應依法論罪。
  (三)被告雖聲請傳喚證人「簡易銘」，惟被告並不知「簡易銘」
    之住所為何，僅稱其曾任職中國鋼鐵股份有限公司（下稱中
    鋼公司）之承包商，然經本院函詢中鋼公司，回函稱「本公
    司現有及離職員工，均無名為『簡易銘』之人，且承包商現
    有或離職員工曾經辦理本公司人、車出入證件者，亦均無名
    為『簡易銘』之人」，有中鋼公司99年9 月13日（99）中鋼
    A1字第148395-1914 號函（見本院審易字卷第107 頁）可考
    。從而，本院根本無從查知「簡易銘」之真實姓名及住所，
    據以傳喚證人「簡易銘」，附此敘明。
三、按甲基安非他命係屬毒品危害防制條例第2 條第2 項第2 款
    所稱之第二級毒品，依法不得持有。核被告楊富川所為，係
    犯毒品危害防制條例第11條第2 項持有第二級毒品罪。被告
    有事實欄所載之前案紀錄，於96年9 月28日執行完畢，有臺
    灣高等法院被告前案紀錄表1 份在卷可按，其於有期徒刑執
    行完畢，5 年內故意再犯本件有期徒刑以上之罪，依刑法第
    47條第1 項規定，為累犯，並加重其刑。爰審酌被告非法持
    有毒品，所為實屬不該，惟其行為僅傷害個人健康，尚未害
    及他人，犯後矯言卸責，態度不佳，及其持有毒品之數量等
    一切情狀，量處如主文所示之刑，並諭知易科罰金之折算標
    準，以資儆懲。扣案之甲基安非他命1 包（驗前淨重0.155
    公克、驗後淨重0.15公克）確為第二級毒品，已如前述，應
    依毒品危害防制條例第18條第1 項前段之規定，沒收銷燬之
    ；另裝置上開毒品之包裝袋，因與毒品難以析離，且無析離
    之實益與必要，自應視同毒品，併予宣告沒收銷燬；至送鑑
    耗損之部分，既已滅失，自無庸宣告沒收銷燬，附此敘明。
據上論斷，應依刑事訴訟法第299 條第1 項前段，毒品危害防制
條例第11條第2 項、第18條第1 項前段，刑法第11條、第41條第
1項前段、第47條第1 項，判決如主文。
本案經檢察官鄭佩琪到庭執行職務。
中    華    民    國    99    年    10    月    21    日
                  刑事第十六庭  法  官    洪榮家
附錄本案論罪科刑法條：
毒品危害防制條例第11條第2項：
持有第二級毒品者，處2 年以下有期徒刑、拘役或新臺幣3 萬元
以下罰金。
以上正本證明與原本無異。
如不服本判決，應於收受判決後10日內向本院提出上訴書狀，並
應敘述具體理由。其未敘述上訴理由者，應於上訴期間屆滿後20
日內向本院補提理由書（均須按他造當事人之人數附繕本）「切
勿逕送上級法院」。
中    華    民    國    99    年    10    月    21    日
                                書記官    陳鈺甯

司法院資訊處製作；財團法人民間司法改革基金會備份。
